【裁判字號】    95,訴,3639
【裁判日期】    951229
【裁判案由】    違反公司法等
【裁判全文】
臺灣臺中地方法院刑事判決              95年度訴字第3639號
公  訴  人  臺灣臺中地方法院檢察署檢察官
被      告  甲○○
上列被告因違反公司法等案件，經檢察官提起公訴（95年度偵字
第14380號），本院判決如下：
    主  文
本件公訴不受理。
    理  由
一、公訴意旨略以：被告甲○○曾係台灣生態工程有限公司（下
    簡稱台灣生態公司）之總經理，於民國88年9月1日起迄89年
    6月30日止，丁○○、丙○○、乙○○等3人，因參與經濟部
    所屬事業協助中小企業推動研究發展計畫，曾向台灣生態公
    司支領顧問研究津貼，並提供渠等3人身分證影本資料供台
    灣生態公司查核使用，甲○○因而取得渠等3人之國民身分
    證影本。俟於89年12月間，甲○○欲成立由其擔任負責人之
    魚博士科技養殖股份有限公司（下簡稱魚博士養殖公司），
    詎其明知公司設立登記，股款必須向股東實際募集繳納，且
    基於行使偽造文書及使公務員登載不實文書之概括犯意，為
    辦理公司設立登記，未經丙○○之同意，擅自以丙○○為魚
    博士養殖公司之董事，另委託不知情之會計師林俞均到刻印
    舖刻取丙○○之印章，並於89年12月26日之魚博士養殖公司
    發起人會議事錄、公司章程、董事會簽到簿及設立登記申請
    書上，擅自偽造丙○○之署名且蓋上丙○○之印章各1枚，
    且影印檢附丙○○之國民身分證影本1紙，再由甲○○自不
    詳處調借新台幣（下同）00000000元，將該筆資金於89年12
    月26日存入魚博士養殖公司於華南商業銀行五權分行開設之
    活期存款帳戶內，用以取得存款證明，再委請不知情之會計
    師林俞均簽證，據以制作查核報告書，然後再連同前開文件
    、股東繳納現金股款明細表、資產負債表、存款餘額證明書
    等資料，持向經濟部中部辦公室表明該公司應收之股款0000
    0000元已全部收足，並藉以辦理公司設立登記；另甲○○為
    使魚博士養殖公司設立登記時之資本額由原先之新台幣（下
    同）00000000元，迅速達成增加資本之目的，於89年12 月
    19日－籌備發起設立魚博士養殖公司之時，即委託宏大不動
    產鑑定顧問股份有限公司（下稱宏大公司），將由行政院農
    業委員會委託陳獻擔任計畫主持人，乙○○、丁○○、丙○○擔任研究人員，計畫名稱為「室內自動化養蝦系統之改良
    」中所研發出之「電子淨水循環生物科技技術」（依宏大公
    司出具之鑑定報告內容摘要所述，該生物科技技術之發明人
    係張景松、丙○○、甲○○、乙○○、周俊傑及丁○○等人
    ）鑑定其價值為00000000元，甲○○又未經丙○○之同意，
    以上開偽造之印章，蓋於90年2月9日上午9時許、同日下午2
    時許及同年月13日上午9時許所召開之魚博士養殖公司股東
    臨時會議事錄及魚博士生物科技股份有限公司（下簡稱魚博
    士生技公司，魚博士養殖公司於90年2月初已變更公司名稱
    為魚博士生技公司）董事會議事錄上，且於前開會議中，甲○○宣布向張景松等人購買上揭工業技術，並以發行新股之
    方式辦理魚博士生技公司增加資本0000000元。迨於90年2月
    13日，甲○○另又偽造張景松、乙○○、周俊傑及丁○○等
    人之印章，連同前開丙○○偽造之印章，蓋於其所偽造之由
    其本人、丙○○、張景松、乙○○、周俊傑及丁○○等人與
    魚博士生技公司簽訂之「電子淨水循環生物科技技術工業移
    轉契約書」上（該契約書第2條及第3條約定略以：前開技術
    之價款為00000000元，其中張景松佔0000000元、甲○○佔0
    000000元、丙○○佔0000000元、乙○○佔0000000元、周俊
    傑佔0000 000元及丁○○佔0000000元），約定甲○○等6人
    同意以前開技術所鑑定之00000000元的價值移轉於魚博士生
    技公司，用以抵繳魚博士生技公司辦理增加前開資本之股款
    ，並製作魚博士生技公司股東以財產抵繳股款明細表，表明
    丙○○、乙○○及丁○○同意以前開技術抵繳股款，再委託
    不知情之蔡世鍵會計師製作公司增加資本登記資本額查核報
    告書、股東以財產抵繳股款明細表、資本負債表，於90年2
    月21日，將前開會議紀錄、契約書、魚博士養殖公司變更登
    記申請書、股東以財產抵繳股款明細表公司增加資本登記資
    本額查核報告書、股東以財產抵繳股款明細表、資本負債表
    等文件，送交經濟部中部辦公室辦理申請增資、修正章程、
    公司名稱變更為魚博士生技公司等變更登記；迨於90年7月
    21日，甲○○復未經丙○○、張景松及乙○○等人之同意，
    以前開所偽造之印章，蓋於由丙○○、張景松及乙○○與魚
    博士生技公司、黃進爐、李子琪及郭繼宗等人簽訂之「投資
    協議書」上，約定由甲○○、丙○○、張景松、丁○○及乙○○等4人將渠等所持有之魚博士生技公司持股轉讓予黃進
    爐、徐延明、李子琪及郭繼宗等4人，並完成如附表所示之
    股權轉讓，再於91年1月25日委由不知情之蔡世鍵會計師製
    作公司變更登記申請書、委託書、董事監察名單，連同前開
    投資協議書，送交經濟部中部辦公室辦理申請董事、監察人
    持股變動之登記，致使不知情之承辦公務員先後核准公司設
    立申請及數次變更登記，並先後登載於職務所掌之公司登記
    事項卡上，均足致生損害於丁○○、丙○○、乙○○、張景
    松及經濟部中部辦公室對管理公司登記之正確性。嗣於93年
    4月22日，丁○○、丙○○、乙○○及張景松先後接獲財政
    部臺灣省北區國稅局中壢稽徵收、楊梅稽徵所對渠等4人課
    徵所得稅，始知上情。因認被告甲○○涉犯刑法第216條、
    第210條之行使偽造私文書、同法第214條使公務員登載不實
    、及86年6月25日修正公布之公司法第9條第第3項之罪嫌等
    語。
二、按已經提起公訴或自訴之案件，在同一法院重行起訴者，應
    諭知不受理之判決，並得不經言詞辯論為之，刑事訴訟法第
    303條第2款、第307條分別定有明文。又訴訟上所謂一事不
    再理之原則，關於實質上一罪或裁判上一罪，均有其適用，
    亦有最高法院60年台非字第77號判例可資參照。
三、查本件被告甲○○另案被訴其係「魚博士生物科技股份有限
    公司」（89年12月26日設立登記、址設台中巿南區○○路64
    之9號、下稱魚博士公司）之董事長兼總經理，明知張景松
    、丁○○、丙○○、乙○○均非魚博士公司之發起人，亦無
    分配公司技術股份，竟於89年間在上開公司處，偽造張景松
    等4人擔任魚博士公司股東，進而向主管機關申請登記，並
    以張景松等4人專業技術，作價入股金為新台幣（下同）200
    萬元、200萬元、600萬元、600萬元（技術股20萬股、20 萬
    股、60萬股、60萬股、面額均10元），嗣後並於90年11月間
    擅自將上開技術股之股份作價轉賣之，嗣張景松等4人於93
    年4月間陸續接獲國稅局補稅通知，始知上情，涉犯刑法第
    210條、第216條、第217條之偽造文書等罪嫌等情，業經臺
    灣臺中地方法院檢察署檢察官於95年9月15日，以95年度偵
    字第11472號提起公訴而繫屬本院，有本院95年度訴字第271
    9號刑事案卷可查，本院核與上開起訴書所載被告甲○○所
    犯，係屬同一事實（事實上一罪及裁判上一罪），茲檢察官
    又於95年11月29日就上開同一事實，向本院重行起訴，依照
    上開說明，本件自應諭知不受理之判決，並不經言詞辯論為
    之。
據上論斷，應依刑事訴訟法303條第2款、第307條，判決如主文
。
中    華    民    國    95    年    12    月    29    日
                  刑事第八庭  審判長法  官  朱光國
                                    法  官  鍾堯航
                                    法  官  洪堯讚
上正本證明與原本無異。
如不服本判決，應於送達後十日內向本院提出上訴狀（須附繕本
），上訴於台灣高等法院台中分院。
                                    書記官  柳寶倫
中    華    民    國    95    年    12    月    29    日


司法院資訊處製作；財團法人民間司法改革基金會備份。
